臺灣臺北地方法院刑事判決　　　　　　　　　　　　九十一年度易字第一四六號
　　公　訴　人　臺灣臺北地方法院檢察署檢察官
　　被　　　告　甲○○　男　六.
右列被告因竊盜案件，經檢察官聲請以簡易判決處刑（九十一年度偵字第一八六七六
號），本院認為不宜以簡易判決處刑，改以通常程序判決如左：
    主  文
甲○○竊盜，處拘役參拾日，如易科罰金，以參佰元折算壹日。
    事  實
一、甲○○意圖為自己不法之所有，於民國九十一年八月二十一日上午十時許，在臺
    北市○○區○○路二段八十八號「松青商業股份有限公司安和店」內，趁店員乙
    ○○疏於注意之際，徒手竊取店內擺設販售之價值共新台幣（下同）二百二十元
    之浴巾二條，得手後藏置於褲子後面口袋內，得手後正欲離去之際，遭店員乙○
    ○發現旋報警當場查獲。
二、案經臺北市政府警察局大安分局報告臺灣臺北地方法院檢察署檢察官聲請簡易判
    決處刑。
    理  由
一、訊據被告甲○○矢口否認有何右揭竊盜犯行，辯稱：「伊是忘記把浴巾拿出來結
    帳。」云云。然查右揭事實，業據目擊證人乙○○證述甚詳，並有贓物認領保管
    單一紙附卷可稽；衡諸證人乙○○與被告素不相識，被告所竊物品亦係價值僅二
    百二十元之浴巾二條，諒無設詞誣攀之理，其證言應堪採信，參之證人乙○○所
    證被告僅在貨架上拿取二條浴巾即將之塞放在背面腰際處快速走至店門口等語（
    詳九十一年八月二十一日警詢筆錄），被告既未購買其他物品，大可以雙手拿取
    浴巾結帳，豈有將之塞放在背面腰際處快速離去之理？況被告既將竊得之浴巾塞
    塞放在背面腰際處欲佯裝未購物逕行揚長而去，顯見被告神智清楚，心思細密，
    絕非一時忘記結帳，足見被告所辯，屬事後卸責之詞，不足採信。又證人即被告
    之子高榮燦雖提出里長證明書及台北市立療養院診斷證明書影本各一件證稱被告
    曾罹患腦膜炎及妄想病，影響其精神狀態乙節，惟被告於本院審理時當庭供稱其
    一人獨居，生活自理，平常都是自己行動，也知道別人的東西不能拿，並自承其
    於案發當時身上有一張五百元，只拿二條毛巾，沒買其他東西，拿毛巾後放在褲
    子後面的口袋裡等情（詳本院九十一年十一月二十八日審判筆錄），就竊盜經過
    能明確供述，亦知不能拿取他人之物，而證人即被告之子高榮燦復證稱被告曾於
    七十七年至台北市立療養院就醫，平日生活可以自理，都記得子女之姓名，也記
    得回家的路等語（詳本院九十一年十一月二十八日審判筆錄），互核一致，顯見
    被告於本件行為時應有意思能力，並未罹於精神耗弱或心神喪失之狀態；再經本
    院向臺北市立療養院函詢結果為：被告於七十七年五月二十八日起至該院門診半
    年，診斷為妄想症，症狀為忌妒妄想（太太不貞）、被迫害妄想（太太會對其下
    毒）等語，有該院九十一年十一月六日北市療成字第０九一三０九六一三００號
    函附卷可稽，由該院病歷資料可知，被告於七十七年間所罹患之精神疾病為懷疑
    其妻不貞、被其妻迫害之忌妒妄想、被迫害妄想，與本件被告於竊盜時之精神狀
    態是否已達精神耗弱狀態係屬二事，蓋並非所有精神病患均無法對本身之行為有
    判斷能力及控制能力，然如前述，被告於行為時尚知將竊得之物放在背面腰際處
    欲佯裝未購物逕行揚長而去，顯見被告神智清楚，心思細密，就其行為仍有相當
    判斷力及控制力，並未達到精神耗弱或心神喪失之狀態；再被告提出由七十七年
    七月七日松友里里長吳明智證明其曾於六十四年一月間患有腦膜炎導致腦筋不清
    楚之證明書，然該證明書開立之時間為七十七年七月七日，距今已達十四年有餘
    ，亦在被告至台北市立療養院門診半年期間內，況里長並非精神科醫生，並不具
    備就精神疾病為專業判斷之能力，其證明書不具證據能力，故被告於本件行為時
    精神狀態正常，應有意思能力，並未罹於精神耗弱或心神喪失之狀態。本件事證
    明確，被告犯行，堪以認定。
二、核被告所為，係犯刑法第三百二十條第一項之竊盜罪。爰審酌被告前於八十七年
    間同因竊盜罪，經本院判處罰金銀元四千五百元確定（不構成累犯），猶再犯本
    件，犯罪動機、目的係一時貪利、犯罪方法、犯罪所得之物價值僅二百二十元、
    所生危害尚非嚴重、年已六十五歲，犯罪後態度等一切情狀，量處如主文所示之
    刑，並諭知易科罰金之折算標準，以示懲儆。
據上論斷，應依刑事訴訟法第四百五十二條、第二百九十九條第一項前段、刑法第三
百二十條第一項、第四十一條第一項前段，罰金罰鍰提高標準條例第一條前段、第二
條，判決如主文。
本案經檢察官俞秀端到庭執行職務
中      華      民      國    九十一      年      十二    月    十二    日
                                      臺灣臺北地方法院刑事第六庭
                                          法  官    黃  雅  芬
右正本證明與原本無異。
如不服本判決，應於判決送達後十日內，向本院提出上訴狀。
              書記官    楊  麗  娟
中      華      民      國    九十一      年      十二    月    十二    日
附錄本案論罪科刑法條：
刑法第三百二十條
意圖為自己或第三人不法之所有，而竊取他人之動產者，為竊盜罪，處五年以下有期
徒刑、拘役或五百元以下罰金。
意圖為自己或第三人不法之利益，而竊佔他人之不動產者，依前項之規定處斷。
前二項之未遂犯罰之。
